臺灣板橋地方法院交通事件裁定　　　　　　　　　　　九十年度交聲字第九一四號
　　原處分機關　交通部公路局臺北區監理所
　　受處分人即
　　異　議　人　乙○○
右列受處分人因違反道路交通管理處罰條例案件，對於交通部公路局臺北區監理所九
十年九月五日所為之處分（原處分案號：北監五字第裁四０─Ｚ00000000號
），聲明異議，本院裁定如左：
        主  文
異議駁回。
        理  由
一、本件異議意旨略以：內政部警政署國道公路警察局第六警察隊於民國九十年八月
    三十日以公警局交字第Ｚ00000000號舉發違反道路交通管理事件通知單
    ，舉發異議人於九十年八月三十日上午十一時四十五分許，駕駛車號Ｇ二─二二
    六六號自用小客貨車，在國道三號公路北向土城交流道入口匝道處，因行車變換
    車道未注意後方來車，致與甲○○所駕駛之車號Ｍ０─八二００號自用小貨車發
    生擦撞肇事，違反道路交通管理處罰條例第三十三條第一項規定開單舉發。惟異
    議人當時駕駛車號Ｇ二─二二六六號自用小客貨車，從土城交流道上國道三號公
    路，行經該交流道北向入口匝道處時，有甲○○駕駛已註銷車牌之車號Ｍ０─八
    二００號自用小貨車自伊車後方急駛而來，並於右側超車時，未保持安全間隔，
    致自用小貨車左側車尾擦撞異議人右側車門，事故發生後甲○○非但未停車，返
    加速逃逸，異議人遂驅車向前追趕，距離擦撞地點前行約數百公尺之內側車道將
    甲○○自用小貨車攔下，並報警處理，由國道公路警察局第六警察隊員警至現場
    查勘肇事地點，並前往樹林收費站製作筆錄。詎事後員警在未釐清肇事責任之前
    ，竟以異議人行車任意變換車道未注意後方來車為由，開單舉發，嗣經原處分機
    關交通部公路局臺北區監理所裁處異議人罰鍰新臺幣三千元，並記違規點數一點
    ，故不服該監理所之裁決為由，聲明異議。
二、按汽車在行駛途中，不得驟然或任意變換車道，如欲超越前車或變換車道時，應
    先顯示方向燈告知前後車輛，並保持安全距離及間隔，方得超越或變換車道。又
    汽車行駛於高速公路或設站管制之道路，而不遵管制之規定者，處汽車駕駛人新
    臺幣三千元以上六千元以下罰鍰。高速公路交通管制規則第十一條、道路交通管
    理處罰條例第三十三條第一項分別定有明文。
三、經查本件異議人於九十年八月三十日上午十一時四十五分許，駕駛車號Ｇ二─二
    二六六號自用小客貨車，行經國道三號公路北向土城交流道入口匝道處時，其右
    側車身與由甲○○所駕駛之車號Ｍ０─八二００號自用小貨車左側車尾發生擦撞
    之事實，有內政部警政署國道公路警察局第六警察隊九十年十月十九日（九十）
    公警國六交字第一六八八六號函所附道路交通事故調查報告表、現場及車損照片
    八張附卷可稽。
四、次查異議人於警訊時陳稱：伊當時車速時速四十公里左右，由土城市○○路（往
    南）左轉上高速公路匝道內車道，伊剛入匝道內車道即右轉至外車道行駛，突然
    車號Ｍ０─八二００號自用小貨車由伊車右側擦撞伊車右車身等語，並有異議人
    所提出之肇事地點匝道附近路面照片七張在卷可考。甲○○於警訊時陳稱：伊當
    時車速時速約三十公里，行駛於匝道之外側車道，見到車號Ｇ二─二二六六號自
    用小客貨車往伊車道擠過來，伊不想讓該車擠過來，就加速往前，從該車右前方
    超越，就在超越時，伊車左後方車尾碰到該車右前頭等語。又證人即現場處理員
    警丙○○於本院調查時證稱：員警到現場時，肇事雙方已往前開了約五、六百公
    尺，肇事地點係左右兩個車道交會於同一匝道，異議人車從左邊匝道上來，甲○
    ○車從右邊匝道上高速公路，兩車係從同一槽化線之匝道口上來，異議人走左側
    ，甲○○走右側，依車損擦撞狀況來看，當時異議人是要往南下方向，甲○○尚
    未變換車道，但異議人係從內側車道變換至外側車道，才與甲○○擦撞，研判係
    異議人變換車道未禮讓後面來車才肇事的等語（見本院九十年十一月二十七日訊
    問筆錄）。就上開異議人與甲○○二人所述，對照證人員警丙○○之證詞，再比
    對卷附車損及異議人所提之上開肇事地點路面照片結果，本件異議人當時係沿土
    城市○○路由北往南方向行駛，行至土城交流道時左轉上高速公路匝道內側車道
    ，而甲○○係從土城市○○路由南往北方向行駛，行至土城交流道時右轉上高速
    公路匝道外側車道，中央路左右轉往高速公路方向之匝道口路面繪有槽化線，用
    以區隔左轉及右轉之車輛，而本件肇事地點位於槽化線前端向前延伸不遠處之外
    側車道，顯見異議人係從內側車道變換至外側車道時，與原行駛於外側車道之甲
    ○○之自用小貨車擦撞，依此研判，本件應係異議人在高速公路變換車道時，，
    未與後方來車保持安全距離及間隔而肇事。至異議人於本院調查時雖稱一直行駛
    於外側車道云云，顯與其在警訊中所言及現場道路行進方式不符，應不足採。
五、綜上所述，本件異議人駕駛汽車行經高速公路匝道入口處，自內側車道變換至外
    側車道時，未與後方來車保持安全距離及間隔之事證明確，從而原處分機關據以
    援引道路交通管理處罰條例第三十三條第一項規定，裁處罰鍰新臺幣三千元，並
    記違規點數一點，於法要無不合，量罰亦稱妥適，本件異議為無理由，應予駁回
    。至甲○○所駕駛之自用小貨車，經本院函查交通部公路局臺中區監理所結果，
    該車固於八十九年六月十四日因車檢逾期遭註銷牌照，有該監理所九十年十二月
    七日九十中監一字第9063333 號函所附汽車異動歷史查詢表在卷可查，然此係交
    通主管機關對甲○○駕駛無牌照車輛另行處罰之問題，異議人尚不得執此主張免
    除其本身之交通違規行為，附此敘明。
據上論結，應依道路交通案件處理辦法第十九條，裁定如主文。
中      華      民      國      九 十 一    年     一     月     四     日
                                            臺灣板橋地方法院交通法庭
                                                法  官    談      虎
右正本證明與原本無異。
如不服本裁定，應於送達後五日內，向本院提出抗告狀。
                                                書記官    陳  君  偉
中      華      民      國      九 十 一    年     一     月     四     日
